【裁判字號】    90,交易,61
【裁判日期】    900430
【裁判案由】    過失傷害
【裁判全文】
臺灣臺南地方法院刑事判決                            九十年度交易字第六一號
    公  訴  人  臺灣台南地方法院檢察署檢察官
    被      告  乙○○
右列被告因過失傷害案件，經檢察官提起公訴（八十九年度調偵字第二三號），本院
判決如左：
    主  文
乙○○因過失傷害人，處有期徒刑參月，如易科罰金，以參佰元折算壹日。
    事  實
一、乙○○明知並未考取機車駕駛執照不得騎乘機車，竟於民國八十九年六月二十七
    日凌晨二時許，騎乘車牌號碼ＶＧＨ─三○一號輕型機車，沿台南市○○路○段
    二七○巷由西向東行駛，途經該巷與無名巷之無號誌交岔路口時，本應注意車輛
    行至無號誌而無交通警察指揮之交岔路口，未劃分幹、支線者，如同為直行車，
    左方車應暫停讓右方車先行，而當時天候良好，雖係夜間，但有照明，視線仍佳
    ，且無其他障礙，顯無不能注意之情事，其竟疏於注意，未注意左右來車，且未
    讓右方車先行，即貿然進入上述無號誌而無交通警察指揮交岔路口。適有亦疏於
    前注意車前狀況，且未減速慢行騎乘車牌號碼ＷＨＣ─五一三號輕型機車之甲○
    ○，沿無名巷自南向北行駛至該無號誌交岔路口。乙○○見狀業已閃避不及，致
    其機車車頭撞及甲○○騎乘機之左側踏板處，甲○○隨即人、車倒地，並因之受
    有頭部外傷合併輕微腦震盪、頸部挫傷、左膝、左大腿擦傷撕裂傷、右膝右踝挫
    傷之傷害。
二、案經甲○○訴由台南市警察局第六分局報告臺灣臺南地方法院檢察署檢察官偵查
    理  由
一、被告乙○○固不否認有於前開時、地，駕車與告訴人甲○○所騎之機車發生擦撞
    ，並致告訴人受傷等事實，然矢口否認有何過失傷害之犯行，辯稱：伊當時已靜
    止，是甲○○騎乘機撞擊伊云云。經查：
    （一）右揭犯罪事實，業據告訴人甲○○於警訊時及偵審中指訴綦詳，復有道路
          交通事故調查報告表一紙及車輛行車事故現場蒐證照片七張附卷可稽。又
          告訴人因本件車禍受有如事實欄所載之傷害，亦有財團法人台灣基督長老
          教會新樓醫院診斷證明書一紙在卷足憑。
    （二）按車輛行至無號誌而無交通警察指揮之交岔路口，未劃分幹、支線者，如
          同為直行車，左方車應暫停讓右方車先行，道路交通安全規則第一百零二
          條第一項第二款定有明文。至前開所謂「左方車應暫停讓右方車先行」，
          係指左方車於進入交岔路口前，見右方有來車時，即應在路口前停車，待
          右方車通過路口後，始得進入交岔路口繼續前行，而非指左方車可先進入
          路口，見有右方來車後，再停於路口中心處，讓右方車先行即可。
    （三）本件肇事地點即台南市○○路○段二七○巷與無名巷之無號誌交岔路口，
          係屬未劃分幹、支線，且無交通號誌之路口，而本件事發當時，亦無交通
          警察指揮交通，此有前開道路交通事故調查報告表載明可稽。又被告鄭明
          亮駕車沿西門路一段二七○巷由西向東行駛，其所騎乘之機車，就沿無名
          巷道自南向北行駛之告訴人甲○○所騎之機車而言，係屬左方車，亦無疑
          問。其次，被告復於警訊時自承：駕駛ＶＧＨ─三○一號輕型機車沿西門
          路一段二七Ｏ巷西向東行駛至事故地點：：（問：事故前你車時速多少？
          ）十公里／小時。：：等語，顯見被告係騎乘機車行進中，顯非於靜止狀
          態，被告所辯，自不足採信。基此，被告駕車行經該路口時，本應注意上
          開規定，讓右方車先行，並隨時注意車前狀況，以便採取必要之安全措施
          ，而依上述道路交通事故調查報告表所載，事發當時天候良好，雖係夜間
          ，但有照明，視線仍佳，且無其他障礙等情況判斷，被告並無不能注意之
          情事，其竟疏於注意左右來車，且未讓右方車先行，即貿然進入上開交岔
          路口，以致在交岔路口，與告訴人之機車發生擦撞，顯見被告之上開駕駛
          行為，應有過失。況本件經送台灣省台南區行車事故鑑定委員會、臺灣省
          車輛行車事故覆議鑑定委員會鑑定結果，亦持相同見解，有各該委員會八
          十九年十二月十五日南鑑字第八九一四七一號、九十年三月二十七日府覆
          議字第九ＯＯ三二二號函及所附之鑑定意見書一份在卷可參，此益證被告
          駕車肇事致告訴人受傷之行為，確有過失無疑。
    （四）末查，本件雖告訴人駕駛輕型機車，因行經無號誌岔路口，未減速慢行且
          未注意車前狀況亦有過失，但既由於被告之過失併合而為危害發生之原因
          ，被告之刑責，當不能因此相抵而解免，僅可供量刑之斟酌而已。被告過
          失行為與告訴人等之傷害間復具有相當因果關係，事證明確，被告犯行堪
          以認定。
二、核被告乙○○所為，係犯刑法第二百八十四條第一項前段之過失傷害罪，其無駕
    駛執照駕車肇事致人受傷，應依道路交通管理處罰條例第八十六條第一項規定，
    加重其刑。本院爰審酌被告品性及智識程度、過失程度非輕、犯罪所生之危害及
    犯後拒不賠償告訴人態度非佳等一切情狀，量處如主文所示之刑，並諭知易科罰
    金之折算標準，以示懲儆。
據上論斷，應依刑事訴訟法第二百九十九條第一項前段、刑法第二百八十四條第一項
前段、第四十一條第一項前段、道路交通管理處罰條例第八十六條第一項、罰金罰鍰
提高標準條例第一條前段、第二條，判決如主文。
本案經檢察官李宗榮到庭執行職務。
中      華      民      國    九十      年      四      月     三十     日
                                臺灣臺南地方法院交通法庭
                                    法  官    田  幸  艷
右正本證明與原本無異。
如不服本判決，應於判決送達後十日內向本院提出上訴狀( 應附繕本 )。
                                    書記官    陳  玉  芬
中      華      民      國    九十      年      四      月     三十     日
附錄本案論罪科刑法條：
刑法第二百八十四條第一項
  因過失傷害人者，處六月以下有期徒刑、拘役或五百元以下罰金，致重傷者，處一
  年以下有期徒刑、拘役或五百元以下罰金。


司法院資訊處製作；財團法人民間司法改革基金會備份。
